【裁判字號】    92,裁,979
【裁判日期】    920717
【裁判案由】    土地增值稅
【裁判全文】
最  高  行  政  法  院  裁  定                    九十二年度裁字第九七九號
    抗  告  人  甲○○
                乙○○
    右  一  人
    訴訟代理人  張瑞釗律師
右抗告人因與相對人臺北市稅捐稽徵處間土地增值稅事件，對於中華民國九十一年七
月二十九日臺北高等行政法院九十年度訴字第七○三三號裁定提起抗告，本院裁定如
左︰
    主  文
抗告駁回。
抗告訴訟費用由抗告人負擔。
    理  由
一、按抗告法院認抗告為不合法或無理由者，應為駁回抗告之裁定，行政訴訟法第二
    百七十二條準用民事訴訟法第四百九十二條第一項定有明文。
二、本件原裁定以：抗告人於民國八十八年九月二十九日向相對人臺北市稅捐稽徵處
    聲請撤銷八十五年十月三日北市稽法乙字第七八三八三號復查決定及其所屬士林
    分處八十五年二月十二日北市稽士林乙字第三四○五號所為否准更正補徵土地增
    值稅函，經相對人以八十八年十月十三日北市稽法乙字第八八一六七二九九○○
    號函復略以：「．．．二關於台端等二人不服本處士林分處所補徵土地增值稅提
    起行政救濟乙案，業經行政救濟終結確定在案。依行政法院四十五年度判字第六
    十號判例『官署之行政處分，經人民依行政爭訟之手段請求救濟，而經受理訴願
    之官署，就實體上審查決定而告確定，或經行政法院就實體上判決確定者，即兼
    有形式上及實質上之確定力。當事人對於同一事項，既不得再行爭執；而為該處
    分之官署及其監督官署，亦不能復予變更。』是本處士林分處於本案行政救濟程
    序確定後，依稅捐稽徵法第三十八條第三項規定，檢送補徵稅額繳款書（並加計
    利息）八份函請台端等二人繳納，並無不合」等語。查上開函內容係屬事實敘述
    及理由之說明，並未發生准駁之法律上效果，非對抗告人所為之行政處分，揆諸
    行政訴訟法第四條第一項、訴願法第三條第一項規定及本院四十四年度判字第十
    八號判例意旨，抗告人提起訴願及行政訴訟，自非法之所許。訴願決定以上開函
    非屬行政處分，予以決定駁回，即無不合，抗告人提起行政訴訟，顯非合法，應
    予駁回。又查抗告人縱因申請復查後，未提起訴願或行政訴訟而不生實體上之確
    定力，惟相對人既未依法於期限內行使行政救濟權，即已生失權之效果，自不得
    事後再爭執該復查決定之效力，至於訴願法第八十條第一項僅規定「原行政處分
    機關或其上級機關得依職權撤銷或變更之」，故是否撤銷或變更原處分，乃原處
    分機關或其上級機關之職權，非行政法院所能置喙，況抗告人並非提起訴願逾期
    ，顯無訴願法第八十條第一項之適用。本件抗告人之訴既不合法，自應駁回，經
    核於法並無違背。
三、查抗告人係不服相對人八十八年十月十三日北市稽法乙字第八八一六七二九九○
    ○號函提起訴願，有其訴願書附原處分機關卷可稽。上開函並非行政處分，已如
    前述，自不生原處分是否顯屬違法或不當之情事。次按訴願法第八十條第一項前
    段固規定，提起訴願因逾法定期間而為不受理決定時，原行政處分顯屬違法或不
    當者，原行政處分機關或其上級機關得依職權撤銷或變更之。惟上開規定係賦予
    原行政處分機關或其上級機關對於顯然違法或不當而已確定之行政處分，得本於
    行政監督功能，依職權予以撤銷或變更而言。原處分機關於復查階段，如不認為
    原核定稅捐之處分有顯然違法或不當之情事，自無參照上開規定自行撤銷原處分
    之餘地。抗告人任意主張原核定稅捐之處分違法，復置其本件訴訟要件之欠缺（
    原裁定理由三）於不顧，指稱原處分之裁量瑕疵，已影響裁量處分之合法性，行
    政法院自得審查云云，殊無足採。次按稅捐稽徵法第三十五條第一項及第三十八
    條第一項規定，納稅義人對於核定稅捐之處分如有不服，應申請復查；對復查決
    定如有不服，應依法提起訴願及行政訴訟。另依稅捐稽徵法第三十四條第三項第
    二款規定，經復查決定納稅義務人未依法提起訴願者，原核定稅捐之處分（欠稅
    案件）即屬確定。準此，納稅義務人自不得於原核定稅捐之處分或復查決定確定
    後，再申請復查、訴願及提起行政訴訟，請求撤銷原處分或復查決定；且原核定
    稅捐之處分確定後，亦不得依訴願法第二條或依行政訴訟法第五條之規定，申請
    或訴請原復查決定機關作成撤銷原處分或復查決定之處分。抗告人主張得提起訴
    願及行政訴訟，將原處分或復查決定撤銷，且本件並無原裁定所指失權情事云云
    ，顯無可採。抗告論旨，執前述理由，任意指摘原裁定違法，求予廢棄，難認有
    理由，應予駁回。至其實體上之理由，已無庸審究，併此指明。
四、依行政訴訟法第二百七十二條、第一百零四條、民事訴訟法第四百九十二條第一
    項、第九十五條、第七十八條、第八十五條第一項前段，裁定如主文。
中    華    民    國    九十二      年      七        月      十七      日
                    最 高 行 政 法 院  第 四 庭
                                審 判 長 法  官      廖  政  雄
                                         法  官      趙  永  康
                                         法  官      林  清  祥
                                         法  官      鍾  耀  光
                                         法  官      姜  仁  脩
右  正  本  證  明  與  原  本  無  異
                                         法院書記官  蘇  金  全
中    華    民    國    九十二      年      七        月      十七      日


司法院資訊處製作；財團法人民間司法改革基金會備份。
